臺灣士林地方法院刑事判決
111年度金簡上字第68號
上  訴  人  臺灣士林地方檢察署檢察官
被      告  高芸彤


選任辯護人  凃逸奇律師
上列上訴人因被告違反洗錢防制法等案件，不服本院於民國111
年8月15日所為111年度審金簡字第151號第一審刑事簡易判決（
起訴案號：111年度偵字第3729號），提起上訴及移送併辦（111
年度偵字第15899號），本院管轄第二審之合議庭判決如下：
    主  文
原判決撤銷。
甲○○幫助犯洗錢防制法第十四條第一項之洗錢罪，處有期徒刑貳
月，併科罰金新臺幣貳萬元，罰金如易服勞役，以新臺幣壹仟元
折算壹日。緩刑參年，並應於如附表二所示之給付期限、方式及
金額向附表二各編號所示之人支付損害賠償。
    犯 罪 事 實
一、甲○○依一般社會生活經驗，知悉金融機構帳戶為個人信用、
    財產之重要表徵，具有一身專屬性質，申設金融機構帳戶亦
    無特殊條件限制，任何人得同時在不同金融機構申設多數帳
    戶供己使用，並可預見將銀行帳戶之提款卡及密碼提供予不
    詳之人使用，可能遭犯罪集團利用為收取、提領財產犯罪贓
    款之犯罪工具，並持以掩飾、隱匿詐欺犯罪所得之來源，竟
    基於縱使他人將其提供之銀行帳戶提款卡及密碼用以從事詐
    欺取財、洗錢等犯罪行為，亦不違反其本意之幫助詐欺及幫
    助洗錢犯意，於民國110年6月初某不詳時間，因通訊軟體LI
    NE（下稱LINE）暱稱「小祐」之吳辰祐向其要求提供金融帳
    戶使用，而其因此每日可獲得匯入帳戶金額總額2%之款項作
    為報酬（惟本案無證據可認甲○○確有獲得報酬，詳後述），
    遂在臺北市○○區○○路00號旁邊之公園，將其所申辦之中國信
    託商業銀行帳號000000000000號帳戶（下稱中信帳戶）及國
    泰世華商業銀行帳號000000000000號帳戶（下稱國泰帳戶）
    之提款卡及密碼與網路銀行帳號密碼（下稱網銀帳密），提
    供予吳辰祐及所屬之詐騙集團成年成員（無證據證明參與本
    案犯行者達3人以上及有未滿18歲之人，下稱本案詐騙集團
    成員）使用，而容任本案詐騙集團成員使用中信帳戶及國泰
    帳戶之提款卡、密碼及網銀帳密等資料。嗣本案詐騙集團成
    員取得中信帳戶與國泰帳戶之上開資料後，即意圖為自己不
    法之所有，基於詐欺取財及洗錢之犯意，分別於附表一所示
    之時間、向附表一「詐騙對象」欄所示之丙○○等人施以如附
    表一「詐騙過程」欄所示之詐術，致附表一所示之丙○○等人
    陷於錯誤，而依指示將款項匯入附表一「第一層匯入時間、
    金額及帳戶」欄所示之第一層帳戶，隨後再由本案詐騙集團
    成員將款項轉匯至附表一「第二層轉匯時間、金額及帳戶」
    欄所示甲○○提供之中信帳戶及國泰帳戶內，並遭本案詐騙集
    團成員提領上開款項，致受理報案及偵辦之檢警，無從追查
    係何人實際控管該等帳戶及取得存入、匯入款項，而以此方
    式掩飾上開詐欺犯罪所得款項之本質及實際去向。嗣因附表
    一「詐騙對象」欄所示丙○○等人發覺受騙，報警處理，而為
    警循線查獲上情。
二、案經丙○○訴由屏東縣政府警察局、乙○○訴由屏東縣政府警察
    局內埔分局報告臺灣士林地方檢察署檢察官偵查起訴及移送
    併辦。
    理  由
壹、證據能力部分：
　　本判決引用被告以外之人於審判外之陳述，雖屬傳聞證據，
    然檢察官、被告甲○○及其辯護人於本院準備程序時均表示無
    意見、同意作為證據（見本院111年度金簡上字第68號卷【
    下稱本院卷】第103至107頁），本院審酌上開證據資料作成
    時之情況，尚無違法不當及證明力明顯過低之瑕疵，認為以
    之作為證據應屬適當，揆諸刑事訴訟法第159條之5第1項規
    定，均有證據能力。又本判決其他引用資以認定事實所憑之
    非供述證據，並無證據證明係公務員違背法定程序所取得，
    依刑事訴訟法第158條之4反面解釋，亦有證據能力。
貳、實體部分：
一、本案認定犯罪事實所憑之證據及理由：
　　上開犯罪事實，業據被告甲○○於本院準備程序及審理時均坦
    承不諱（見本院卷第102、147、152頁），核與證人即告訴
    人丙○○、乙○○於警詢時之證述內容相符（見臺灣士林地方檢
    察署111年度偵字第3729號卷【下稱偵3729卷】第59至60頁
    ；111年度偵字第15899號卷【下稱偵15899卷】第19至25、2
    7至28頁），並有新光商業銀行帳戶（匯入之第一層帳戶）
    開戶基本資料、存款交易明細、中國信託商業銀行帳戶（匯
    入之第二層帳戶）開戶基本資料、存款交易明細、自動化交
    易LOG資料-財金交易、被告指認資料、圖片說明表、與暱稱
    「小祐」之人LINE聊天記錄各1份（見偵3729卷第25至38、5
    1至55、137至141頁）、彰化商業銀行帳戶（匯入之第一層
    帳戶）存摺存款帳號資料及交易明細查詢、國泰世華商業銀
    行帳戶（匯入之第二層帳戶）客戶資料查詢、對帳單、帳戶
    交易明細查詢各1份（見偵15899卷第33至43、185至223頁）
    ，及如附表一「證據資料及出處」欄編號1至2所載證據在卷
    可稽，足認被告前揭之任意性自白與事實相符。綜上，本案
    事證明確，被告上開犯行堪予認定，應依法論科。
二、論罪科刑：
（一）罪名：
　　　按刑法上之幫助犯，係對於犯罪與正犯有共同之認識，而
      以幫助之意思，對於正犯資以助力，而未參與實施犯罪之
      行為者而言（最高法院88年度台上字第1270號判決意旨參
      照）。是以，如未參與實施犯罪構成要件之行為，且係出
      於幫助之意思提供助力，即屬幫助犯，而非共同正犯。經
      查，本案被告基於幫助詐欺取財及幫助掩飾詐欺所得之洗
      錢不確定故意，將其所申設之中信及國泰帳戶提款卡及密
      碼與網銀帳密交付予吳辰祐及所屬本案詐騙集團成員使用
      ，並使附表一「詐騙對象」欄編號1至2所示之人陷於錯誤
      ，各依指示將「第一層匯入時間、金額及帳戶」欄所示之
      款項匯至「第一層匯入時間、金額及帳戶」欄所示帳戶，
      再由本案詐騙集團成員將款項轉匯至附表一「第二層轉匯
      時間、金額及帳戶」欄所示，由被告提供之中信帳戶及國
      泰帳戶內，前開款項旋後即遭提領一空，被告主觀上應可
      預見其所提供之中信及國泰帳戶可能作為對方犯詐欺罪而
      收受、取得特定犯罪所得使用，並因此遮斷金流而逃避追
      緝。是核被告所為，係犯刑法第30條第1項前段、第339條
      第1項之幫助詐欺取財罪，以及刑法第30條第1項前段、洗
      錢防制法第14條第1項之幫助洗錢罪。
（二）被告係以一提供中信帳戶、國泰帳戶提款卡及密碼與網銀
      帳密之行為，幫助本案詐騙集團成員對附表一「詐騙對象
      」欄編號1至2所示之人實行詐欺及洗錢犯行，並同時觸犯
      上開數罪名，係以一行為同時觸犯幫助詐欺取財罪及幫助
      洗錢罪，為想像競合犯，應依刑法第55條前段之規定，從
      一重之幫助洗錢罪處斷。另臺灣士林地方檢察署檢察官以
      111年度偵字第15899號移送併辦關於告訴人乙○○部分犯罪
      事實，經核與本案起訴關於告訴人丙○○部分犯罪事實，具
      有想像競合犯之裁判上一罪關係，為起訴效力所及，自應
      併入本案審理，附此敘明。
（三）刑之減輕事由：
　　  被告提供中信帳戶、國泰帳戶提款卡及密碼與網銀帳密之
      行為，固予正犯助力，但未參與犯罪行為之實行，屬幫助
      他人實行犯罪行為，為幫助犯，爰依刑法第30條第2項之
      規定，減輕其刑。又被告於本院準備程序及審理時均自白
      洗錢犯罪，業如前述，自應依洗錢防制法第16條第2項規
      定減輕其刑，並就幫助洗錢罪部分，依法遞減其刑。
三、撤銷原判決之理由及量刑之審酌：
（一）原審經審理結果，認被告犯罪事證明確，予以論罪科刑，
      固非無見。惟查：臺灣士林地方檢察署檢察官以111年度
      偵字第15899號併辦意旨書移送併辦之犯罪事實（即附表
      一編號2），與原審所認定之犯罪事實有想像競合犯之裁
      判上一罪關係，而為起訴效力所及，已詳述如前，因未及
      移送併辦審理致原審未及加以審認，檢察官以原審判決未
      及審酌上開併辦意旨為由提起上訴，為有理由，自應由本
      院管轄之第二審合議庭予以撤銷改判。
（二）爰以行為人之責任為基礎，並審酌被告雖未實際參與詐欺
      取財及洗錢犯行，然提供其所有中信及國泰帳戶提款卡及
      密碼與網銀帳密等資料供他人非法使用，助長詐欺犯罪風
      氣，造成民眾受有金錢損失，增加國家查緝犯罪及被害人
      尋求救濟之困難，危害財產交易安全與社會經濟秩序，所
      為實屬不該；惟考量被告犯後終能坦承犯行，且與附表一
      「詐騙對象」欄各編號所示之人均已達成調解或和解，並
      有依約賠付，有本院調解、和解筆錄各1份，轉帳明細6份
      在卷可參（見本院111年度審金訴字第467號卷【下稱審金
      訴卷】第41頁；本院卷第113至114、121至127頁），可見
      其犯後確已試圖填補其過錯，犯後態度尚屬良好；兼衡被
      告犯罪之動機、手段、各告訴人等財產損失之程度，及其
      為本案犯行前無刑事科刑紀錄之前科，有臺灣高等法院被
      告前案紀錄表可參之素行，暨其於本院審理時自陳高職畢
      業之教育程度、現在飲料店工作、月薪約3萬4千元、未婚
      、與家人同住、需扶養父母之家庭生活與經濟狀況等一切
      情狀（見本院卷第153頁），量處如主文所示之刑，並就
      併科罰金刑部分，諭知易服勞役之折算標準。另所宣告之
      徒刑雖不得易科罰金，惟仍符合刑法第41條第3項之規定
      ，得以提供社會勞動6小時折算有期徒刑1日而易服社會勞
      動，然被告得否易服社會勞動，屬執行事項，應於判決確
      定後，由被告向執行檢察官提出聲請，由執行檢察官裁量
      決定得否易服社會勞動，附此陳明。
（三）查被告雖曾因詐欺案件，經臺灣新北地方法院於111年10
      月26日以111年度金訴字第636號判決判處有期徒刑4月，
      併科罰金4萬元等情，有臺灣高等法院被告前案紀錄表1份
      在卷可考；然按刑法第74條所稱「受有期徒刑以上刑之宣
      告」，係指宣告其刑之裁判確定而言（最高法院111年度
      台上字第2820號判決理由參照），而查前開判決業經被告
      不服提起上訴，尚未確定乙情，有本院公務電話紀錄1份
      在卷可參（見本院卷第157頁）。是揆諸前揭說明，被告
      即符合刑法第74條第1項第1款之「未曾因故意犯罪受有期
      徒刑以上刑之宣告」之要件，本院考量被告僅因一時失慮
      ，致罹刑章，於犯罪後於原審及本院審理時均坦承犯行，
      並已與附表一「詐騙對象」欄所示之告訴人等均已達成和
      解，並依約賠付款項，業如前述，且告訴人丙○○、乙○○均
      表示願意給被告機會等語（見111年度審金簡字第151號卷
      第6-1頁；本院卷第108頁），足見被告於案發後確有積極
      為彌補所犯過錯之舉，本院審酌上情，顯見被告確有贖罪
      悔悟之意，經過本次偵查、審理程序及罪刑科處，應能知
      所警惕，信無再犯之虞，因認所宣告之刑以暫不執行為適
      當，爰依刑法第74條第1項第1款規定，併予宣告緩刑3年
      。另為使告訴人等獲得更充足之保障，免被告僥倖利用分
      期之利，獲得法院寬判，並督促被告確實依約續為履行和
      解條件，經斟酌被告與告訴人丙○○之本院調解筆錄內容，
      及與告訴人乙○○之本院和解筆錄內容，及被告已依約各給
      付告訴人丙○○2萬5千元、告訴人乙○○3千元等情，有被告
      提供之轉帳明細6份在卷可參（見本院卷第121至127頁）
      ，爰依刑法第74條第2項第3款規定，就被告尚未給付附表
      二編號1至2所示告訴人等之調解或和解金額部分，命被告
      履行如附表二所示之條件。又此部分乃緩刑宣告附帶之條
      件，依刑法第74條第4項之規定，其得為民事強制執行名
      義，且依刑法第75條之1第1項第4款之規定，被告有違反
      上揭所應負擔、履行之義務情節重大，足認原宣告之緩刑
      難收其預期效果，而有執行刑罰之必要者，檢察官得向本
      院聲請撤銷緩刑之宣告，併此指明。
三、沒收部分：
　　按犯罪所得，屬於犯罪行為人者，沒收之。但有特別規定者
    ，依其規定；前2項之沒收，於全部或一部不能沒收或不宜
    執行沒收時，追徵其價額，刑法第38條之1第1項前段、第3
    項固分別有明文；然因犯罪所得之物，以實際所得者為限，
    苟無所得或尚未取得者，自無從為沒收追繳之諭知。查被告
    雖將中信帳戶、國泰帳戶提款卡及密碼與網銀帳密提供予吳
    辰祐及所屬本案詐騙集團成員使用，原先約定以匯入前開帳
    戶總額之2%作為報酬，然被告供稱後續並未取得報酬等語（
    見本院卷第102頁），復卷內亦查無證據證明被告確實獲有
    報酬，自無從對被告之犯罪所得宣告沒收。另按犯洗錢防制
    法第14條之罪，其所移轉、變更、掩飾、隱匿、收受、取得
    、持有、使用之財物或財產上利益，沒收之，同法第18條第
    1項前段固定有明文，而其立法理由係為沒收洗錢行為標的
    之財物或財產上利益，惟該條文並未規定「不論屬於犯罪行
    為人與否」均沒收之，自仍以屬於犯罪行為人者為限，始應
    予以沒收。故附表一「詐騙對象」欄編號1至2所示之人匯入
    之款項，雖輾轉匯入被告所有中信、國泰帳戶，且經領出，
    惟並無證據證明該款項係由被告提領或提領後業經被告所收
    受，即不能依洗錢防制法第18條第1項前段規定沒收該等財
    物，附此敘明。
據上論斷，應依刑事訴訟法第455條之1第1項、第3項、第369條
第1項前段、第364條、第299條第1項前段，洗錢防制法第14條第
1項、第16條第2項，刑法第11條、第30條第1項前段、第2項、第
339條第1項、第55條前段、第42條第3項前段、第74條第1項第1
款、第2項第3款，刑法施行法第1條之1第1項，判決如主文。
本案經檢察官丁○○提起公訴，檢察官陳韻中移送併辦，檢察官周
禹境提起上訴，檢察官余秉甄到庭執行職務。
中　　華　　民　　國　　111 　年　　12　　月　　15　　日
                  刑事第八庭　審判長法　官　楊廼伶
　　　　　　　　　　　　　　　　　　法　官　林正忠
　　　　　　　　　　           　　 法  官  葛名翔
以上正本證明與原本無異。
本判決不得上訴。
　　　　                            書記官  曾韻蒔
中　　華　　民　　國　　111 　年　　12　　月　　15　　日
附錄本案論罪科刑法條：
中華民國刑法第339條：
（普通詐欺罪）
意圖為自己或第三人不法之所有，以詐術使人將本人或第三人之
物交付者，處5年以下有期徒刑、拘役或科或併科50萬元以下罰
金。
以前項方法得財產上不法之利益或使第三人得之者，亦同。
前二項之未遂犯罰之。
洗錢防制法第14條：
有第二條各款所列洗錢行為者，處7年以下有期徒刑，併科新臺
幣5百萬元以下罰金。
前項之未遂犯罰之。
前二項情形，不得科以超過其特定犯罪所定最重本刑之刑。
附表一：（單位：新臺幣）
編號 詐騙對象 詐騙過程 第一層匯入時間、金額及帳戶 第二層轉匯時間、金額及帳戶 證據資料及出處   1 丙○○(即起訴書附表一編號1，提告) 本案詐騙集團成員於110年6月9日晚上10時許，透過LINE向丙○○表示可投資美盛創投，誆稱保證獲利、穩賺不賠云云，致丙○○陷於錯誤，於右列時間、匯款右列金額至右列「第一層匯入時間、金額及帳戶」欄所示帳戶，復由本案詐騙集團成員再行轉匯至右列「第二層轉匯時間、金額及帳戶」欄所示帳戶。 110年7月2日下午2時54分許，匯入4萬元至許淯勝申辦之新光商業銀行帳號000000000000號帳戶（起訴書附表一編號1「匯入之第一層帳戶/時間/匯入金額（新臺幣）」欄誤載為台新帳戶，應予更正） 110年7月2日下午2時57分許，從左列帳戶轉匯6萬元至被告申辦之中信帳戶 1、臺中市政府警察局烏日分局犁份派出所受（處）理案件證明單、受理各類案件紀錄表、受理詐騙帳戶通報警示簡便格式表、內政部警政署反詐騙諮詢專線紀錄表、金融機構聯防機制通報單各1份（見偵3729卷第57至58、63、66至67、93頁） 2、兆豐銀行轉帳交易明細翻拍照片1張（見偵3729卷第71頁） 3、丙○○與本案詐騙集團成員LINE對話紀錄翻拍照片46張（見偵3729卷第72至83頁） 2 乙○○（即移送併辦意旨書，提告） 本案詐騙集團成員於110年6月10日某時許，透過LINE暱稱「君盛」向乙○○佯稱加入投資網站「肯特資訊」，並儲值金錢進入平台即可獲利云云，致乙○○陷於錯誤，分別於右列時間、匯款右列金額至右列「第一層匯入時間、金額及帳戶」欄所示帳戶，復由本案詐騙集團成員再轉匯至右列「第二層轉匯時間、金額及帳戶」欄所示帳戶。 110年8月7日下午4時2分許、同日下午4時5分許、同日下午4時7分許，分別匯入5萬元、4萬元、3萬元至李羿慧申辦之彰化商業銀行帳號00000000000000號帳戶 110年8月7日下午4時10分許，從左列帳戶轉匯33萬元至被告申辦之國泰帳戶 1、中國信託商業銀行ATM匯款明細、中國信託商業銀行網路銀行轉帳明細各1份明（見偵15899卷第51、53頁） 2、乙○○匯款之彰化商業銀行存摺封面、郵政存簿儲金簿封面影本各1份（見偵15899卷第55頁） 3、乙○○提供之轉帳交易成功通知擷圖2張、暱稱「君盛」、「副總-珮姍」之本案詐騙集團成員LINE個人頁面擷圖2張、LINE對話紀錄擷圖20張、聊天記錄1份（見偵15899卷第57至79、81至135頁） 
附表二：（單位：新臺幣）
編號 告訴人 給付金額 給付期限及給付方式  1 丙○○ 1萬5千元（原調解條件為4萬元，現已給付2萬5千元，餘1萬5千元尚未給付） 甲○○應給付丙○○1萬5千元，給付方式自111年12月起，每月為1期，每月20日前給付5千元，直至全部清償完畢為止，如有一期未付，視為全部到期。 　2 乙○○ 11萬7千元（原和解條件為12萬元，現已給付3千元，餘11萬7千元尚未給付） 甲○○應給付乙○○11萬7千元，給付方式自111年12月20起至112年3月20日，每月為1期，每月20日前給付3千元。餘款從112年4月起，每月為1期，每月20日前給付5千元至乙○○指定之帳戶，直至全部清償完畢為止，如有一期未付，視為全部到期。